【裁判字號】    95,訴,115
【裁判日期】    950322
【裁判案由】    毒品危害防制條例
【裁判全文】
臺灣基隆地方法院刑事判決               95年度訴字第115號
公  訴  人  臺灣基隆地方法院檢察署檢察官
被      告  乙○○
上列被告因違反毒品危害防制條例案件，經檢察官提起公訴（94
年度毒偵字第3308號），被告為有罪之陳述，本院合議庭裁定由
受命法官獨任以簡式審判程序進行審理，並判決如下：
    主  文
乙○○連續施用第一級毒品，處有期徒刑陸月，如易科罰金，以
佰元折算壹日。扣案之第一級毒品海洛因（淨重零點壹陸公克
）併同難以析離之分裝袋壹只，沒收銷燬之；注射針筒壹支、生
理食鹽水壹瓶，均沒收。
    事  實
一、乙○○前因施用第一級毒品海洛因案件，經觀察、勒戒後，
    認無繼續施用毒品之傾向，由臺灣基隆地方法院檢察署檢察
    官於民國94年9月9日，以94年度毒偵字第1617號為不起訴處
    分確定，並於同年月13日釋放。
二、乙○○不思戒除毒癮，猶基於施用第一級毒品海洛因之概括
    犯意，自94年11月初起，至95年3月5日止，在其位於臺北縣
    瑞芳鎮○○路有勝二村26號住處、臺北市○○○路某舞廳等
    地點，以注射針筒施打右手臂皮下組織之方式，連續施用第
    一級毒品海洛因，平均每星期施用一次。為警於94年11月18
    日晚間7時30分許，在基隆市○○路1號前查獲，並扣得第一
    級毒品海洛因1 包（淨重0.16公克）及所有供施用海洛因之
    注射針筒1支、生理食鹽水1瓶。經警採集其尿液送驗，結果
    呈海洛因之嗎啡陽性反應，而悉上情。
三、案經基隆市警察局第四分局報告臺灣基隆地方法院檢察署檢
    察官偵查起訴。
    理  由
壹、程序事項
    查本件被告乙○○所犯者非為死刑、無期徒刑、最輕本刑為
    3 年以上有期徒刑之罪或高等法院管轄第一審案件，其於準
    備程序進行中，先就被訴事實為有罪之陳述，經告知其簡式
    審判程序之旨，並聽取公訴人、被告之意見後，本院業已依
    刑事訴訟法第273條之1第1 項之規定，裁定由受命法官獨任
    以簡式審判程序進行本案之審理。
貳、實體事項
一、前揭事實業據被告於本院審理時坦承不諱，並有扣案之第一
    級毒品海洛因1包（淨重0.16公克）、注射針筒1支、生理食
    鹽水1 瓶可憑。而被告為警查獲後所採集之尿液檢體，經送
    請檢驗，結果呈海洛因之嗎啡陽性反應（由於海洛因在人體
    內會代謝成嗎啡，因此涉嫌海洛因之吸食者，係檢驗其尿液
    中之嗎啡反應），有臺灣尖端先進生技醫藥股份有限公司94
    年11月28日濫用藥物檢驗報告附卷可稽，足見被告自白施用
    第一級毒品海洛因之情節，與事實相符，應可採信。又被告
    前因施用第一級毒品海洛因案件，經觀察、勒戒後，認無繼
    續施用毒品之傾向，由臺灣基隆地方法院檢察署檢察官於94
    年9月9日，以94年度毒偵字第1617號為不起訴處分確定，並
    於同年月13日釋放等情，亦有臺灣高等法院被告前案紀錄表
    、前揭不起訴處分書附卷足佐。綜上所陳，本案事證明確，
    被告於觀察、勒戒執行完畢後，5 年以內再犯施用毒品之犯
    行，堪可認定，應依法論科。
二、論罪科刑：
    (一)查海洛因係毒品危害防制條例所列管之第一級毒品，此
        為該條例第2條第2項第1 款所明定；又犯毒品危害防制
        條例第10條施用毒品之罪者，檢察官應聲請法院裁定，
        令被告入勒戒處所觀察、勒戒，經觀察、勒戒後，無繼
        續施用毒品之傾向者，應即釋放，並由檢察官為不起訴
        處分，有繼續施用毒品之傾向者，則由檢察官先聲請法
        院裁定令入戒治處所施以強制戒治，俟強制戒治期滿，
        再行釋放，並由檢察官為不起訴處分；而依前開規定觀
        察勒戒或強制戒治執行完畢釋放後，5 年內再犯施用毒
        品之罪者，檢察官應依法追訴，毒品危害防制條例第20
        條第1項、第2項、第23條第2項分別定有明文。
    (二)核被告於觀察、勒戒執行完畢後，5 年以內再犯施用第
        一級毒品海洛因之行為，係犯毒品危害防制條例第10條
        第1 項之施用第一級毒品罪。被告持有第一級毒品海洛
        因之低度行為，應為施用毒品之高度行為所吸收，不另
        論罪。被告前後多次施用第一級毒品海洛因之犯行，時
        間緊接，所犯係構成要件相同之罪名，顯係基於概括犯
        意而反覆為之，為連續犯，固應依刑法第56條之規定，
        論以一罪，惟本院慮及被告除本案及因觀察、勒戒認無
        繼續施用毒品傾向而經檢察官為不起訴處分之前案以外
        ，查無其他不良之前科素行，且被告本次之所犯並未危
        及他人等一切情狀，認被告前揭連續犯行，尚無加重之
        必要，爰不予加重其刑，特此說明。公訴人雖僅就被告
        自94年11月初某日起，至同年月18日為警採尿回溯1 日
        內某時止，連續施用第一級毒品海洛因之犯行提起公訴
        ，然未據起訴部分與已起訴部分既有如前述連續犯之裁
        判上一罪關係，應為起訴效力所及，本院依法併予審理
        。本院審酌被告犯罪之動機、吸食頻率、曾有施用毒品
        之前科仍不知戒除，惟犯罪後坦承犯行，且所犯之施用
        毒品犯行乃戕害自己身心健康，並未危及他人等一切情
        狀，量處如主文所示之刑，併諭知易科罰金之折算標準
        。
    (三)末查，扣案白粉（淨重0.16公克），屬毒品危害防制條
        例所明定列管之第一級毒品海洛因，此有法務部調查局
        調科壹字第320003409 號檢驗通知書在卷可憑，應併同
        難以析離之分裝袋1 只，依毒品危害防制條例第18條第
        1 項前段之規定，宣告沒收銷燬之。又扣案之注射針筒
        1支、生理食鹽水1瓶，均為市售一般藥用之物，雖非專
        供施用毒品之器具，此業據本院當庭勘驗無訛（95年3
        月8日審判筆錄參照），然屬被告所有供施打海洛因所
        用之物，業據被告供明無誤，爰依刑法第38條第1項第2
        款之規定宣告沒收。至起訴書雖另聲請宣告沒收止血帶
        1 條，然經本院遍查卷內事證，並無扣得止血帶之紀錄
        ，此部分顯屬誤載，併此說明。
據上論斷，應依刑事訴訟法第273條之1第1項、第299條第1 項前
段，毒品危害防制條例第10條第1項、第18條第1項前段，刑法第
11條前段、第56條、第41條第1項前段、第38條第1項第2 款，罰
金罰鍰提高標準條例第2條，判決如主文。
本案經檢察官甲○○到庭執行職務。
中    華    民    國    95    年    3     月    22    日
                  刑事第五庭法  官  楊皓清
以上正本證明與原本無異。
對於本件判決如有不服，應於收受送達後10日內，向本院提出上
訴書狀，上訴於臺灣高等法院，並按他造當事人之人數附具繕本
。
中    華    民    國    95    年    3     月    22    日
                            書記官  王月娥
附錄論罪法條：
毒品危害防制條例第10條第1項
施用第一級毒品者，處6月以上5年以下有期徒刑。


司法院資訊處製作；財團法人民間司法改革基金會備份。
